最高法院刑事判決　　　　　　　　　　　　　　　八十七年度台上字第三四七○號
　　上　訴　人　甲　○
　　　　　　　　乙○○
右上訴人等因違反毒品危害防制條例案件，不服台灣高等法院中華民國八十七年七月
二十七日第二審更審判決（八十七年度重上更(四)字第八○號，起訴案號：台灣台北地
方法院檢察署八十二年度偵字第一四○九九號），提起上訴，本院判決如左：
    主  文
原判決撤銷，發回台灣高等法院。
    理  由
本件原判決認定上訴人甲○因見販賣毒品獲利甚豐，乃於民國八十二年三月間，與上
訴人乙○○基於販賣、運輸及走私毒品海洛因進口之犯意聯絡，共同謀議計劃在同年
四月底，自泰國購買海洛因後以漁船運送方式運回台灣販售，朋分暴利。先則言明由
乙○○出資新台幣（下同）九百萬元（實際出資六百八十七萬元，餘未繳足），甲○
則負責至泰國接洽購買毒品事宜。嗣於同年三、四月間，乙○○先後在台北市內共交
付現款六百萬元予甲○，另有王志旭（已判罪確定）得知其情，亦基於同上犯意之聯
絡，於同年三月間籌款七十萬元，在台北市內交予甲○，作為該項毒品走私之投資。
乙○○並應甲○要求，於同年五月初，覓得熟悉海運路線之郭正富（另由泰國刑事法
院判處無期徒刑），郭正富亦基於運輸及走私毒品海洛因進口之犯意聯絡，由其負責
協助泰國船員修正航向台灣之路線，乙○○並允予事後給予二十萬元為酬，以便代表
買方會同泰國方面人員實際負責海上走私運毒工作。甲○即於同年五月十日，帶同郭
正富搭乘中華航空公司ＣＩ○六五號班機前往泰國曼谷，與綽號「主安」之毒梟見面
，經由與甲○、陳維松有運輸毒品犯意聯絡之金三角地區綽號「矮家」安排購得當地
價值相當於一千萬元（即上開六百七十萬元及後述之八十七萬元，另加上甲○存於泰
國銀行之部分款項，合計約一千萬元）之毒品海洛因（約二、三十公斤，起訴書所載
一百十二公斤係包括後述由陳維松自覓管道所購，合計為一百十二點八三八公斤）。
其間乙○○並於同月十九日透過管道存入甲○所使用之中國國際商業銀行曼谷分行帳
戶泰幣八六九、五六五銖，折合新台幣約八十七萬元，供甲○提領買毒。雙方就上開
毒品交易之數量、金額一致敲定後，「矮家」乃負責協助將上開一百十二點八三八公
斤毒品託運裝上一艘名為「KHUNSAMUTNAV」之漁船，由郭正富負責隨船押運回台，擬
俟船抵基隆外海，以行動電話與乙○○連繫，安排漁船前往接駁。嗣於同年月二十七
日，甲○經由「主安」告知毒品已在泰國南部某漁港裝運出航，乃於同年月三十日自
泰國曼谷搭機返台，準備接應。惟因消息走漏，上開毒品於同年月二十九日二十一時
三十分許，為泰國海軍在泰國叼達港外泰南宋卡海域攔獲，除船長跳海潛逃外，船上
有郭正富及五名成年泰國人（其中二名經泰國刑事法院判處罪判，另三名不起訴處分
），並扣得上開海洛因毒品等情。因將第一審判決論上訴人等以共同販賣毒品罪刑部
分撤銷，改判仍論處同一罪刑，固非無見。
惟查：(一)卷宗內之筆錄及其他文書可為證據者，應向被告宣讀，或告以要旨；證物應
示被告，令其辨認，如係文書而被告不解其意義者，應告以要旨，刑事訴訟法第一百
六十五條第一項及第一百六十四條分別定有明文。事實審法院如未於審判期日踐行該
等程序而竟採取該等證據為論罪之依據，即有同法第三百七十九條第十款所定應於審
判期日調查之證據未予調查之違法，同時違背同法第一百五十五條第二項所稱「未經
合法調查之證據，不得作為判斷之依據」之規定。原判決就其採為裁判基礎之中國時
報八十二年六月一日新聞資料、泰國警方傳真電文、內政部警政署刑事警察局八十三
年一月十日刑際字第一○一四○號函、八十四年五月五日刑偵五字第一三三七九
號函、警方簽請監聽之通訊監察書暨電話譯文、郭正富出境之電腦資料、我國駐泰國
台北經濟貿易辦事處八十六年十一月七日泰行字第一一一八號函及所附泰國刑事法
院判決書與中文譯本、外交部八十六年四月九日外條二字第八六○三○○七八五○
號函及所附挽權監獄副典獄長致上開辦事處函、及證人毛佩純、何招凡之證述筆錄等
，並未於審判期日依上開規定踐行調查程序，此經本院詳核原審審判筆錄查明無異，
原判決自有上開違背法令情形。(二)原判決就其認定上訴人甲○用以購買海洛因毒品之
一千萬元中之二百多萬元（即扣除乙○○之六百八十七萬元及王志旭之七十萬元），
係甲○存於泰國銀行之款項一節，所憑之證據為何，未加說明，已有認定事實不憑證
據之違法。又甲○於原審辯稱其在中國商業銀行曼谷分行之帳戶，除於八十二年五月
間匯入一筆相當新台幣八十七萬元之款項外，同年三月至六月間，並無其他款項匯入
，亦無提領情形，其於警訊中所稱購買毒品款項來源不實云云（見原審重上更(三)卷第
三○五頁），經本院詳核甲○上開銀行第0000000000號帳戶存款變動表之
記載（見原審重上更(一)卷第二○、二一頁），確僅於八十二年五月存入相當新台幣八
十七萬元現金，且已提領，並無於同年三月間至六月間另提領二百多萬元之紀錄，則
上訴人此項有利於己之辯解，似非無據，何以不能採取﹖原審未加調查說明，亦有查
證未盡及理由不備之違法。(三)原判決於理由欄引用甲○於偵查中所供：「乙○○之出
資，係他幫我調來的，我是向乙○○借九百萬元（實際借六百八十七萬元），向王志
旭借七十萬元」及乙○○於警訊及檢察官偵查中所供：「是甲○向我週轉的，錢是我
借給他的」各等語，資為論據，於事實欄卻認定甲○由乙○○出資九百萬元（實際出
資六百八十七萬元，餘未繳足），由王志旭投資七十萬元共同購買毒品；其所認定之
事實與所採用之證據，顯然不相適合，而有證據上理由矛盾之違法。又上訴人乙○○
之六百八十七萬元，究係其出資與甲○共同購買毒品﹖抑或知情而借予甲○﹖因與認
定上訴人等犯罪事實及態樣，至有關係，原審未予詳查釐清，即遽行判決，亦嫌率斷
。以上各點，或為本院得依職權調查之事項，或為上訴意旨所指摘，應認上訴人等之
上訴為有理由，原判決仍有撤銷發回之原因。又本件雖係肅清煙毒條例修正為毒品危
害防制條例公布施行前繫屬之案件，依程序從新原則，仍應依修正後之法定程序終結
之，併予明。
據上論結，應依刑事訴訟法第三百九十七條、第四百零一條，判決如主文。
中      華      民      國    八十七    年      十      月     十五     日
                              最高法院刑事第十一庭
                                  審判長法官  曾  有  田
                                        法官  林  永  茂
                                        法官  陳  宗  鎮
                                        法官  劉  介  民
                                        法官  魏  新  和
      右正本證明與原本無異
                                              書  記  官
中      華      民      國    八十七    年      十      月     二十     日
                                                                        Ｂ
